最高法院刑事判決　　　　　　　　　　　　　　　八十六年度台上字第五一七九號
　　上訴人　甲○○
右上訴人因殺人未遂等罪案件，不服台灣高等法院中華民國八十六年六月十二日第二
審判決（八十六年度上訴字第一○四九號，起訴案號：台灣桃園地方法院檢察署八十
四年度偵字第九○四四號），提起上訴，本院判決如左：
    主  文
上訴駁回。
    理  由
一殺人未遂部分：
按刑事訴訟法第三百七十七條規定，上訴於第三審法院，非以判決違背法令為理由，
不得為之。是提起第三審上訴，應以原判決違背法令為理由，係屬法定要件。如果上
訴理由狀並未依據卷內訴訟資料，具體指摘原判決不適用何種法則或如何適用不當，
或所指摘原判決違法情事，顯與法律規定得為第三審上訴理由之違法情形，不相適合
時，均應認其上訴為違背法律上之程式，予以駁回。本件上訴人甲○○對此部分之上
意旨略謂：殺人與傷害之區別，應以有無殺意為斷，而受傷之多寡是否為致命部位，
有時雖可藉為認定有無殺意之心證，究不能據為絕對標準，原判決祗據被害人簡宗賜
之受傷部位據以論斷上訴人有殺人犯意，顯與論理法則有違；上訴人果真有殺人犯意
，被害人理應於案發之初，即指證上訴人有殺人犯行，豈有事後仍處處維護上訴人之
理，原判決未細究上訴人之犯意，遽認上訴人有殺人犯意，有判決理由不備之違法云
云。惟查原判決維持第一審論處上訴人殺人未遂罪刑之判決，駁回上訴人對此部分之
第二審上訴，已於事實欄內載明上訴人於請求被害人准予延期清償債務遭拒，因被害
人不顧情誼催逼急烈，雙方口角衝突益熾，上訴人頓萌殺人犯意，拉扯中抽槍向被害
人射擊三槍等情，理由欄內，除明其所憑之證據及認定之理由外，復就上訴人否認
有殺人犯意，所為伊將簡朝明寄存手槍裝於紙袋內要還簡朝明，順便先帶至被害人處
，被害人誤以為紙袋內係金錢才出手拉扯，於拉扯中聽到二聲槍響，被害人即被跳彈
所傷，伊乃慌張逃走等語之辯解，與被害人自警訊起，亦稱與上訴人拉扯紙袋，被槍
枝走火誤擊，非上訴人故意射殺等語，認與當時實際狀況不符，分屬卸責及迴護之詞
，皆不足採信，己依調查所得之卷證資料，逐一加以指駁及說明。並綜合全部證據得
其心證，判斷上訴人持槍朝被害人射擊三槍，其中一槍擊中貫穿被害人頸部及肩部，
另二槍則打到天花板及牆角，則上訴人持具極大殺傷力之手槍，朝被害人頸部要害射
擊，貫穿頸、肩部，造成包括喉頭、聲帶、氣管之氣道嚴重碎裂、氣漏，呼吸因難，
若非即時經人送醫急救，必死無疑等情，據以說明上訴人有殺人犯意之理由。顯無上
訴意旨所謂未審究上訴人犯意之判決理由不備情事。又所謂論理法則者，乃理則上當
然所具備之合理性而與一般事理無任何違背之原則而言。原判決認定上訴人有殺人故
意，並非單憑被害人之受傷部位為斷，且此部分之論斷，從形式上審查，尚與客觀之
論理法則無違，自非上訴意旨任憑個人主觀意旨所得漫事指摘。依上開說明，應認此
部分之上訴為違背法律上之程式，予以駁回。
二無故寄藏手槍部分：
查第三審上訴書狀，應敘述上訴之理由，其未敘述者，得於提起上訴後十日內補提理
由書於原審法院，已逾上訴期間，而於第三審法院未判決前仍未提出上訴理由書狀者
，第三審法院應以判決駁回之，刑事訴訟法第三百八十二條第一項、第三百九十五條
後段規定甚明。本件原判決就此部分，維持第一審依想像競合犯從一重論處上訴人未
經許可無故寄藏手槍罪刑，駁回上訴人之第二審上訴，上訴人亦表不服，於民國八十
六年六月三十日提起上訴，並未述理由，同年七月二十六日提出之上訴理由狀所
述者，皆屬殺人未遂部分之上訴理由，對此部分並無隻字片語述及，迄今逾期已久，
於本院未判決前仍未提出，依上開規定，此部分之上訴自非合法，亦應予駁回。
據上論結，應依刑事訴訟法第三百九十五條，判決如主文。
中      華      民      國    八十六    年      八      月    二十八    日
                              最高法院刑事第二庭
                                  審判長法官  施  文  仁
                                        法官  陳  炳  煌
                                        法官  張  淳  淙
                                        法官  洪  文  章
                                        法官  林  錦  芳
      右正本證明與原本無異
                                              書  記  官
中      華      民      國    八十六    年      九      月      三      日
